【裁判字號】    98,簡上,155
【裁判日期】    981120
【裁判案由】    詐欺
【裁判全文】
臺灣桃園地方法院刑事判決             98年度簡上字第155號
上  訴  人
即  被  告  乙○○
上列上訴人即被告因詐欺案件，不服本院97年度桃簡字第1311號
，中華民國97年12月31日第一審刑事簡易判決（聲請簡易判決處
刑案號：97年度偵字第8347號，暨移送併辦案號：（97年度偵字
第8949號），提起上訴，本院管轄之第二審地方法院合議庭判決
如下：
    主  文
上訴駁回。
    事  實
一、乙○○雖可預見將自己之金融帳戶提供他人使用，可能幫助
    他人從事財產犯罪，仍基於縱有人以其金融帳戶實施詐欺犯
    罪，亦不違背其本意之幫助故意，於民國97年1 月7 日至中
    國信託商業銀行南桃園分行開立帳號000000000000號帳戶，
    開立後隨即於同年月8 日前某時，將該帳戶之存摺、金融卡
    、密碼於不詳地點，提供給真實姓名、年籍均不詳之成年詐
    欺集團成員使用，幫助該犯罪集團詐欺取財。該犯罪集團成
    員乃基於意圖為自己不法所有之犯意，先後撥打電話予丙○○、甲○○，誆稱不實之事由而施用詐術，致使丙○○、甲○○均不疑有他而陷於錯誤，乃分別依電話指示匯款至乙○○所有上開中國信託商業銀行帳戶，上開詐欺集團詐欺取財
    行為之詳細時間、詐騙手法、被害人及匯款情形均詳如附表
    所示，詐得之款項旋由該詐騙集團成員提領一空。嗣因丙○○、甲○○發覺有異，始知受騙，乃報警處理，經警循線查
    知上情。
二、案經桃園縣政府警察局桃園分局報告臺灣桃園地方法院檢察
    署檢察官偵查後聲請簡易判決處刑暨移送併案審理。
    理  由
一、證人甲○○於警詢中之證述，雖屬傳聞證據，惟本院審理時
    提示上開證人之警詢筆錄徵詢被告之意見，被告陳明沒有意
    見，且未於言詞辯論終結前聲明異議，本院審酌上開筆錄作
    成時，較無人情施壓或干擾，亦無不當取供之情形，認為以
    之作為本案之證據亦屬適當，是上開警詢之證述，依刑事訴
    訟法第159 條之5 第2 項規定，有證據能力。另證人丙○○
    於偵查中向檢察官具結後所為之陳述，核無顯有不可信之情
    況，依刑事訴訟法第159 條之1 第2 項規定，亦得為證據。
二、訊據上訴人即被告乙○○固坦承於97年1 月7 日為工作需要
    而開立中國信託商業銀行帳戶，當日就取得存摺、提款卡、
    密碼，惟矢口否認有幫助詐欺犯行，辯稱：伊於97年1 月7
    日晚上癲癇發作，醒來時人已經在桃園火車站前站大同路，
    一會兒之後就發現攜帶紙包內之中國信託帳戶之存摺、提款
    卡遺失，且因伊記憶不好會將密碼寫在上面云云。經查：
（一）上開中國信託商業銀行南桃園分行帳號000000000000號帳
      戶確係被告所開立，業據被告供承不諱，復有該銀行97年
      2 月15日中信銀集作字第97502363號函並檢送該帳戶開戶
      相關資料在卷可稽（見97偵字第8347號卷第15至21頁）。
      另證人即被害人丙○○、甲○○如何遭詐騙集團成員以上
      揭方式詐騙，而依指示將上述款項匯款至被告所有帳戶，
      亦分據被害人丙○○於偵查中、甲○○於警詢中證述綦詳
      （見97偵字第8949號卷第26頁，97偵字第8347號卷第7 至
      8 頁），附表編號1 部分，則有卷附被告上開中國信託商
      業銀行帳戶歷史交易查詢、內政部警政署反詐騙案件紀錄
      表、台南市警察局第六分局鹽埕派出所受理刑事案件報案
      三聯單、受理詐騙帳戶通報警示、詐騙電話斷話簡便格式
      表、受理各類案件紀錄表、郵局自動櫃員機交易明細表、
      存入證明函在卷可佐（見97偵字第8949號卷第14頁、第16
      至20頁、第29至31頁）；附表編號2 部分，則有卷附被告
      上開中國信託商業銀行帳戶歷史交易查詢、內政部警政署
      反詐騙案件紀錄表、高雄縣政府警察局湖內分局路竹分駐
      所受理刑事案件報案三聯單、受理詐騙帳戶通報警示簡便
      格式表、受理各類案件紀錄表、自動櫃員機交易明細表、
      金融機構聯防機制通報單在卷可參（見97偵字第8347號卷
      第9 至14頁、第22頁）。
（二）被告雖以前詞置辯，惟查：
   1、上開中國信託商業銀行帳號000000000000號帳戶並無辦理
      掛失紀錄，有該銀行97年2 月15日中信銀集作字第975023
      63號函在卷可憑（見97偵字第8347號卷第15頁），觀諸被
      告於警詢時陳稱：在申請帳戶當天晚間10時或11時就發現
      不見了，因為酒醉、工作忙碌還有跟女友吵架等等所以忘
      記去辦理補發云云（見97偵字第8949號卷第4 頁）；其於
      偵查中供稱：中國信託商業銀行南桃園分行帳戶係97年1
      月7 日申請，申請目的為工作薪資轉帳用，當天申請就掉
      了，（當時遺失有無馬上掛失？）沒有，我當時喝醉了，
      遺失我也不知道，（知悉遺失後，為何不掛失止付？）工
      作比較忙云云（見97偵字第8347號卷第27、28頁）；其於
      本院準備程序中則改稱：97年1 月7 日當晚有喝酒，癲癇
      又發作，醒來時我人在桃園前站大同路，一會兒就發現攜
      帶的紙包內中國信託之存摺、提款卡遺失云云，其前後所
      指遺失存摺、提款卡之情形前後不一，已足令人啟疑。再
      者，被告自承申請該帳戶之目的既在於工作薪資轉帳之用
      ，其重要性不在話下，然該帳戶不見竟稱不知如何遺失，
      且發現遺失後亦未迅即辦理掛失等節，要與常情有違，佐
      以被告申辦帳戶翌日（97年1 月8 日）即有附表所示被害
      人丙○○、甲○○遭詐騙而匯款至被告上開帳戶，款項旋
      即遭人以跨行提現之方式提領一空，若非被告自行提供上
      開帳戶之存摺及提款卡予他人，並告知密碼，該詐騙份子
      又如何能順利迅速領走被害人匯入被告前揭帳戶內之款項
      ？況按金融機構帳戶之存摺、提款卡係存戶持有該帳戶內
      款項之證明，提款卡更有自提款機即時提取該帳戶內之款
      項、轉帳，甚至變更密碼、臨時借支現金等功能，由重要
      性、方便性而言，若非隨身攜帶，亦必妥為保存，不使之
      輕易外流，若不慎遺失或被盜，金融機構均有提供即時掛
      失、止付等服務，以避免存款戶之款項被盜領或帳戶遭不
      法利用，為維護自身權益，殊無不儘速辦理掛失止付之理
      ，且辦理該等手續，實屬輕而易舉，並無何特別困難或不
      便之處，從而拾獲或盜得他人帳戶資料之人，因未經失主
      同意使用該帳戶，恐其不法取得之帳戶隨時有被失主掛失
      止付之可能，致因已掛失止付而無法使用該帳戶或轉入該
      帳戶之款項因而無法提領，豈不是白忙一場，因此若未經
      原帳戶所有人同意使用，自不敢冒此風險，貿然使用他人
      帳戶做為轉帳帳戶，可見本件詐欺集團所使用之被告帳戶
      ，應係由被告交付存摺、提款卡及密碼，並同意使用，且
      承諾不立即申請掛失止付，本件詐欺集團成員始敢肆無忌
      憚持之做為詐欺之轉帳帳戶，情極明灼。
   2、至被告雖有癲癇病史，此有本院依職權調閱林口長庚醫院
      病歷在卷可參（見本院卷第56至257 頁），惟被告既稱：
      97年1 月7 日當天癲癇發作並未就醫；（該次癲癇發作後
      身體狀況如何？）不好；（身體狀況不好為何未就醫？）
      因為我自己知道怎麼處理等語（見本院卷第54頁），再參
      以長庚醫院就被告住院期間病情研判，其癲癇發作前會有
      包括耳鳴之預兆，而後出現數分鐘意識模糊現象，但無全
      身的抽慉症狀等語，此有長庚醫院（98）長庚院法字第08
      32號函可憑（見本院卷第56頁），固堪認被告癲癇發作時
      雖有數分鐘意識模糊現象，然被告既稱癲癇發作後，醒來
      一會兒即發現前揭帳戶存摺、提款卡遺失，其發現遺失後
      竟未為任何報警或掛失動作，顯然與常情不符，且觀以被
      告於警詢、偵查中均未提及有因癲癇發作失去意識而遭人
      竊取其存摺、提款卡情形，所辯此節應屬事後推諉卸責之
      詞，殊無可採。
   3、綜上，被告辯稱上開帳戶存摺、提款卡遺失云云，要屬臨
      訟畏罪圖卸之詞，自不足採。
（三）再按金融存款帳戶，事關存戶個人財產權益之保障，與存
      戶之提款卡及密碼結合，其專屬性、私密性更形提高，除
      非本人或與本人具密切之關係者，難認有何理由可自由流
      通使用該存摺、提款卡及密碼，一般人亦均有應妥為保管
      存摺、提款卡及密碼，以防止被他人冒用之認識，縱有特
      殊情況偶有將存摺、提款卡及密碼交付他人之需，亦必深
      入瞭解其用途後再行提供以使用，恆係吾人日常生活經驗
      與事理；且金融帳戶為個人理財之工具，申請開設金融帳
      戶並無任何特殊之限制，一般民眾皆可以存入最低開戶金
      額之方式申請開戶，一個人可以在不同之金融機構申請多
      數之存款帳戶使用，並無何困難，此乃眾所週知之事實。
      且依一般人之社會生活經驗，若見有非親非故之人不以自
      己名義申請開戶，反而以出價蒐購或借用之方式向他人蒐
      集金融機構帳戶供己使用，衡情當能預見蒐集金融帳戶者
      ，係將所蒐集之帳戶用於從事財產犯罪之轉帳工具。況觀
      諸現今社會上，詐騙者以蒐集之人頭帳戶，作為詐欺之轉
      帳帳戶，業經報章媒體時有批露，因此交付帳戶予非親非
      故之人，受讓人將持以從事財產犯罪，已屬一般智識經驗
      之人所能知悉或預見，被告明知他人持有存摺、提款卡、
      密碼，即可自該帳戶領款（見97偵字第8347號卷第28頁）
      ，竟仍任意將本件存摺、提款卡及密碼等帳戶資料交付予
      身分上不具密切關係之人，對於該持用其帳戶資料之人果
      真用以作為詐欺取財之轉帳工具，顯然亦不違背被告之本
      意，本件雖查無積極證據證明被告與該蒐集其帳戶之人有
      何共同實施詐欺犯行之手段施用或犯意聯絡，惟被告對於
      金融帳戶交付他人使用，可能遭持以從事詐欺取財犯罪之
      用，有所預見，且果真被利用作為詐欺取財之轉帳帳戶，
      又不違背被告之本意，足認被告有以提供帳戶予他人，幫
      助他人犯詐欺取財罪之不確定故意，灼然明甚。
（四）本件事證明確，被告犯行洵堪認定。
三、核被告所為，係犯刑法第30條第1 項前段、第339 條第1 項
    之幫助詐欺取財罪。又詐欺集團成員先後2 次詐騙附表所示
    之被害人丙○○、甲○○，使丙○○、甲○○陷於錯誤而交
    付財物，惟被告僅以前開一交付存摺、提款卡及密碼之幫助
    行為，幫助詐欺犯罪集團成員犯前開2 次詐欺取財犯行，係
    1 行為觸犯2 罪名之想像競合犯，應依刑法第55條從一重幫
    助詐欺取財罪處斷。被告以幫助他人犯罪之意思而參與犯罪
    構成要件以外之行為，為詐欺取財罪之幫助犯，爰依刑法第
    30條第2 項之規定，減輕其刑。
四、原審認被告犯行明確，適用刑法第339 條第1 項、第30條第
    1 項前段（原判決漏載前段）、第2 項、第55條、第41條第
    1 項前段，刑法施行法第1 條之1 第1 項、第2 項前段等規
    定，並審酌被告率將存摺及金融卡交付他人充為犯罪之用，
    不僅助長詐欺犯罪，且因人頭帳戶掩飾犯罪而致查緝困難，
    被告犯行所生之危害極鉅，犯後猶飾詞圖卸，態度甚差等情
    狀，量處有期徒刑6 月，並諭知易科罰金以新台幣2 千元折
    算1 日，核其認事用法，俱無違誤，量刑亦屬妥適，被告仍
    執前詞否認犯罪，提起上訴，核無理由，應予駁回。
據上論斷，應依刑事訴訟法第455 條之1 第3 項、第368 條，判
決如主文。
本案經檢察官施昱廷到庭執行職務。
中    華    民    國    98    年    11    月    20    日
                  刑事第一庭  審判長法  官  曾家貽
                                    法  官  俞力華
                                    法  官  張瓊華
以上正本證明與原本無異。
不得上訴。
                                    書記官  李宜娟
中    華    民    國    98    年    11    月    24    日
附表
 ┌──┬───┬───────┬───────────┬────────────┐
 │編號│被害人│遭詐騙時間    │詐騙手法              │匯款時、地、金額（單位  │
 │    │      │              │                      │：新台幣）、匯入之帳戶  │
 ├──┼───┼───────┼───────────┼────────────┤
 │  1 │丙○○│97年1 月8 日下│以電話聯絡自稱博客來書│97年1 月8 日下午5 時49分│
 │    │      │午5 時許。    │局，因條碼錯誤致付款方│許，至台南市○區○○路與│
 │    │      │              │式有誤，嗣有自稱郵局人│夏林路口之自動櫃員機匯款│
 │    │      │              │員佯稱：須按指示於自動│29000 元至被告之中國信託│
 │    │      │              │櫃員機操作，丙○○一開│商業銀行帳戶內。        │
 │    │      │              │始將帳戶現金領出後，對│                        │
 │    │      │              │方佯稱：不行，為何將錢│                        │
 │    │      │              │領出，丙○○復將現金存│                        │
 │    │      │              │入對方指定帳戶。      │                        │
 ├──┼───┼───────┼───────────┼────────────┤
 │ 2  │甲○○│97年1 月8 日晚│以電話聯絡自稱博客來書│97年1 月8 日晚間8 時許，│
 │    │      │間7 時許。    │局，因當初所付購書款項│至高雄縣岡山鎮中國信託商│
 │    │      │              │因超商人員操作有誤成為│業銀行之自動櫃員機匯款27│
 │    │      │              │分期付款，須依指示至自│000 元至被告之中國信託商│
 │    │      │              │動櫃員機操作取消，李宗│業銀行帳戶內。          │
 │    │      │              │翰至自動櫃員機後，詐騙│                        │
 │    │      │              │集團又佯稱：因帳戶無法│                        │
 │    │      │              │取消該款項，須將現金領│                        │
 │    │      │              │出後，存入對方指定帳戶│                        │
 │    │      │              │。                    │                        │
 └──┴───┴───────┴───────────┴────────────┘
附錄本案論罪科刑法條：
中華民國刑法第339 條第1 項（普通詐欺罪）
意圖為自己或第三人不法之所有，以詐術使人將本人或第三人之
物交付者，處5 年以下有期徒刑、拘役或科或併科1 千元以下罰
金。


司法院資訊處製作；財團法人民間司法改革基金會備份。
